【裁判字號】    97,訴,160
【裁判日期】    970905
【裁判案由】    拆除地上物返還土地
【裁判全文】
臺灣苗栗地方法院民事判決               97年度訴字第160號
原      告  丙○○
訴訟代理人  江錫麒律師
複  代理人  甲○○
被      告  己○○
訴訟代理人  戊○○
被      告  丁○○
訴訟代理人  乙○○
上列當事人間請求拆除地上物返還土地事件，本院於民國97年8
月26日言詞辯論終結，判決如下：
    主  文
被告己○○應將坐落苗栗縣大湖鄉○○段一三二二之一八、一三
二二之四０地號土地如附圖所示標示Ａ部分面積五０二七平方公
尺、標示Ｂ部分面積三六四四平方公尺範圍內之果樹拔除及地上
物拆除，並將上開土地返還原告。
被告丁○○應將坐落苗栗縣大湖鄉○○段一三二二之四０地號土
地如附圖所示標示Ｃ部分面積一一０二四平方公尺範圍內之果樹
拔除及地上物拆除，並將上開土地返還原告。
訴訟費用由被告負擔。
    事實及理由
一、原告起訴主張：原告於民國96年10月16日經本院95年度執字
    第5791號強制執行程序，拍賣取得坐落苗栗縣大湖鄉○○段
    1322-18 、1322-40 地號土地（以下簡稱系爭1322-18 、13
    22-40 地號土地）之所有權全部。因被告2 人於前述強制執
    行程序中，具狀主張系爭土地為渠等與訴外人即執行債務人
    詹李燕玉之先夫詹建業共同繼承，雖登記在詹建業名下，惟
    於二十餘年前即已由渠等在分管範圍內栽種大梨、檳榔等作
    物，現仍由渠等占有使用系爭土地等情，致系爭1322-18 、
    1322-40 地號土地拍定後不點交。查系爭1322-18 、1322-4
    0 地號土地如附圖所示標示Ａ部分面積5027平方公尺、標示
    Ｂ部分面積3644平方公尺範圍之土地，現由被告己○○占有
    使用，並於其上種植大梨及柑橘等作物；系爭1322-40 地號
    土地如附圖所示標示Ｃ部分面積11024 平方公尺範圍之土地
    ，現由被告丁○○占有使用，並於其上種植大梨及年柑等作
    物。被告無正當權源，占有使用原告所有之系爭1322-18 、
    1322-40 地號土地，已侵害原告所有權之圓滿狀態，致原告
    無法自由使用、收益、處分系爭1322-18 、1322-40 地號土
    地，為此依民法第767 條規定，訴請被告返還占用之土地等
    語，並聲明：如主文第1 、2 項所示。
二、被告則以：原告應依苗栗縣辦理徵收土地農作改良物水產養
    殖物及畜禽查估補償自治條例之規定，補償被告所有大梨、
    柑橘等農作物之損失等語置辯，並聲明：原告之訴駁回。
三、本件原告主張其於96年10月16日經本院95年度執字第5791號
    強制執行程序，拍賣取得系爭1322-18 、13 22-40地號土地
    之所有權全部。因被告2 人於前述強制執行程序中，具狀主
    張系爭土地為渠等與訴外人即執行債務人詹李燕玉之先夫詹
    建業共同繼承，雖登記在詹建業名下，惟於二十餘年前即已
    由渠等在分管範圍內栽種大梨、檳榔等作物，現仍由渠等占
    有使用系爭土地等情，致系爭1322-18 、1322-40 地號土地
    於前開執行程序拍定後不點交。系爭1322-18 、1322-4 0地
    號土地如附圖所示標示Ａ部分面積5027平方公尺、標示Ｂ部
    分面積3644平方公尺範圍之土地，現由被告己○○占有使用
    ，並於其上種植大梨及柑橘等作物；系爭1322-40 地號土地
    如附圖所示標示Ｃ部分面積11024 平方公尺範圍之土地，現
    由被告丁○○占有使用，並於其上種植大梨及年柑等作物等
    情，為被告所不爭執，並有原告所提系爭土地之土地登記謄
    本、民事聲請狀、執行筆錄、拍賣公告等件附卷可憑（詳卷
    第6 至15頁），且經本院勘驗現場及囑託苗栗縣大湖地政事
    務所測量屬實，製有勘驗筆錄、現場照片及如附圖所示之鑑
    定圖在卷可稽（詳卷第46至52頁），自堪信為真實。
四、按所有人對於無權占有或侵奪其所有物者，得請求返還之，
    對於妨害其所有權者，得請求除去之，民法第767 條前段、
    中段分別定有明文；而以無權占有為原因，請求返還所有物
    之訴，被告倘係以「非無權占有」資為抗辯者，原告就被告
    無權占有之事實，並不負舉證責任。換言之，被告應就其取
    得占有係有正當權源之事實，舉證證明；倘被告不能證明其
    占有權源，則自應認原告之請求為有理由（最高法院92年度
    台上字第312 號判決意旨參照）。本件原告主張被告無權占
    有系爭土地，被告如認渠等係有權占有，依上開說明，自應
    就渠等取得占有係有正當權源之事實，負舉證證明之責。惟
    被告迄未能就渠等有何占有使用系爭土地之正當權源，舉證
    證明，徒以原告應補償渠等地上農作物之損失等語置辯，則
    依前開說明，原告主張被告無權占用系爭土地，自堪採信。
五、從而，原告依民法第767 條規定，請求被告己○○應將占用
    系爭1322-18 、1322-40 地號土地如附圖所示標示Ａ部分面
    積5027平方公尺、標示Ｂ部分面積3644平方公尺土地上之大
    梨及柑橘等果樹拔除及清除地上物，並將上開土地返還原告
    ；及請求被告丁○○應將占用系爭1322-40 地號土地如附圖
    所示標示Ｃ部分面積11024 平方公尺土地上之大梨及年柑等
    果樹拔除及清除地上物，並將上開土地返還原告，自屬有據
    ，應予准許，爰判決如主文第1 、2 項所示。
六、訴訟費用負擔之依據：民事訴訟法第78條、第85條第1 項前
    段。
中    華    民    國    97    年    9     月    5     日
                  民事庭法  官  王萬金
以上正本係照原本作成。
如對本判決上訴，須於判決送達後20日內向本院提出上訴狀。
                        書記官  劉碧雯
中    華    民    國    97    年    9     月    5     日


司法院資訊處製作；財團法人民間司法改革基金會備份。
